臺灣高等法院刑事裁定
109年度抗字第1859號
抗  告  人  
即  被  告  林樹旻



上列抗告人即被告因違反毒品危害防制條例案件，不服臺灣臺北
地方法院中華民國109年9月8日裁定(109年度審易字第990號)，
提起抗告，本院裁定如下： 
    主  文
抗告駁回。
    理  由
一、公訴意旨略以：被告甲○○前因施用毒品案件，經臺灣士林地
    方法院（下稱士林地院）以105年度毒聲字第156號裁定令入
    處所施以觀察勒戒，於民國105年10月7日因無繼續施用傾向
    釋放出所，由臺灣士林地方檢察署（下稱士林地檢署）檢察
    官於105年10月19日以105年度毒偵緝字第222號、第223號、
    105年度毒偵字第2250號案件為不起訴處分確定。詎其仍不
    知悔改，上開觀察勒戒後5年內，基於施用第二級毒品之犯
    意，於109年3月24日0時許，在新北市○○區○○街00巷00號住
    處內，以將甲基安非他命放入玻璃球內燒烤吸食煙霧之方式
    ，施用第二級毒品甲基安非他命1次。嗣被告甲○○因另涉妨
    害自由案件，為警於109年3月27日1時許，在新北市○○區○○
    街00巷00號緝獲，經其同意採尿送驗呈安非他命及甲基安非
    他命陽性反應，而查知上情。因認被告甲○○涉犯毒品危害防
    制條例第10條第2項之施用第二級毒品罪嫌等語。
二、原裁定意旨略以：
(一)訊據被告甲○○就公訴意旨所指時地施用第二級毒品犯行，於
    偵查及原審訊問時均坦承不諱，且被告於109年3月27日為警
    採集之尿液，經送台灣尖端先進生技醫藥股份有限公司以酵
    素免疫分析法（EIA）初步檢驗結果，呈安非他命類陽性反
    應，再以氣相層析質譜儀法（CG/MS）確認檢驗結果，判定
    呈安非他命、甲基安非他命陽性反應，此有臺北市政府警察
    局偵辦毒品案件尿液檢體委驗單（尿液檢體編號144111號）
    、台灣尖端先進生技醫藥股份有限公司109年4月10日濫用藥
    物檢驗報告（尿液檢體編號144111）在卷可佐，復有扣案被
    告所有之殘渣袋1只、玻璃球吸食器1組可佐，分別送交通部
    民用航空局醫務中心鑑定結果，確含有第二級毒品甲基安非
    他命成分，有交通部民用航空局醫務中心109年4月13日航藥
    鑑字第0000000號毒品鑑定書在卷可查，足認被告前開任意
    性自白與事實相符。核被告所為，係犯毒品危害防制條例第
    10條第2項之施用第二級毒品罪。
(二)又被告前因施用毒品案件，經士林地院以105年度毒聲字第1
    56號裁定施以觀察勒戒，因無繼續施用傾向，於105年10月7
    日釋放出所，後由士林地檢署檢察官以105年度毒偵緝字第2
    22號、第223號、105年度毒偵字第2250號案件為不起訴處分
    確定，有本院被告前案紀錄表附卷可憑，故被告本案施用第
    二級毒品之犯罪時間距離最近1次觀察勒戒執行完畢釋放日
    既已逾3年，期間並無其餘再犯施用毒品罪而經法院判處罪
    刑之情形，本件應裁定送觀察、勒戒，且依毒品危害防制條
    例第35條之1第2款及其立法理由，在兼顧程序經濟之情形下
    ，本案雖為檢察官起訴，仍應逕依職權為觀察、勒戒之裁定
    等語。
三、抗告意旨略以：因被告為家中經濟支柱，身兼數職導致睡眠
    不足，才吸食安非他命維持精神，且被告被抓時並無反抗且
    坦承所有罪行，懇請從輕量刑云云。
四、按犯毒品危害防制條例第10條之罪者，檢察官應聲請法院裁
    定，或少年法院（地方法院少年法庭）應先裁定，令被告或
    少年入勒戒處所觀察、勒戒，其期間不得逾2 月，毒品危害
    防制條例第20條第1項定有明文。次按毒品危害防制條例於1
    08年12月17日修正，並於109年1月15日公布，該條例第20條
    第3項自公布後6個月施行（毒品危害防制條例第36條後段參
    照），修正前毒品危害防制條例第20條第3項規定：「依前
    項規定為觀察、勒戒或強制戒治執行完畢釋放後，5年後再
    犯第10條之罪者，適用本條前二項之規定。」而修正後毒品
    危害防制條例第20條第3項規定：「依前項規定為觀察、勒
    戒或強制戒治執行完畢釋放後，3年後再犯第10條之罪者，
    適用前二項之規定。」又108年12月17日修正之條文施行前
    犯第10條之罪，於修正施行後，依下列規定處理：二、審判
    中之案件，由法院或少年法院（地方法院少年法庭）依修正
    後規定處理（毒品危害防制條例第35條之1第2款前段參照）
    ，是被告於毒品危害防制條例第20條第3項修正施行前之109
    年03月24日犯第10條之罪（見後述），本件應依修正後毒品
    危害防制條例之規定處理，即本件應適用修正後毒品危害防
    制條例第20條第3項之規定。
五、經查：
(一)抗告人即被告（下稱「被告」）甲○○坦承於109 年03 月24
    日0時許，在新北市○○區○○街00巷00號住處內，施用第二級
    毒品甲基安非他命1次（見毒偵字第1079號卷第17、72頁；
    審易字第990號卷第128頁）。且查：
 1、被告為警查獲所採集之尿液，經以EIA 酵素免疫分析法進行
    初步檢驗，並以GC／MS氣相層析質譜儀法進行確認檢驗之結
    果，確呈安非他命類陽性及安非他命、甲基安非他命陽性反
    應一情，有台灣尖端先進生技醫藥股份有限公司濫用藥物檢
    驗報告（尿液檢體編號：144111 ）、臺北市政府警察局偵
    辦毒品案件尿液檢體委驗單（尿液檢體編號：144111）、勘
    察採證同意書各1紙附卷（毒偵字第1079號卷第119、117、4
    5頁）可稽，復有扣案被告所有之殘渣袋1只、玻璃球吸食器
    1組，分別送交通部民用航空局醫務中心鑑定結果，確含第
    二級毒品甲基安非他命成分，有臺北市政府警察局大安分局
    扣押物品清單、交通部民用航空局醫務中心109年4月13日航
    藥鑑字第0000000號毒品鑑定書在卷（見偵字第1079號卷第9
    9、127頁）可查，足認被告上開任意性自白與事實相符，其
    於109年03月24日0時許確有施用第二級毒品甲基安非他命之
    事實。
 2、被告前因施用毒品案件，經士林地院105年度毒聲字第156號
    裁定施以觀察勒戒，因無繼續施用傾向，於105年10月7日釋
    放出所，後由士林地檢署檢察官以105年度毒偵緝字第222號
    、第223號、105年度毒偵字第2250號案件為不起訴處分確定
    ，有本院被告前案紀錄表附卷可憑，則被告本件施用第二級
    毒品犯罪時間（即109年3月24日）距離前揭觀察勒戒執行完
    畢釋放日已逾3年，且其間被告未因犯施用毒品罪經法院判
    處罪刑，原審依職權裁定被告應送勒戒處所觀察、勒戒，於
    法自無不合。
(二)被告雖執前詞提起抗告。惟毒品危害防制條例規定之觀察、
    勒戒等處分，屬於用以矯治、預防行為人反社會性格，而具
    社會保安功能之保安處分，當無因行為人個人或家庭因素而
    免予執行之理，是抗告意旨主張被告為家中經濟支柱，兼職
    致睡眠不足才吸食安非他命云云，並非可取。又毒品危害防
    制條例規定之觀察、勒戒等處分，目的在戒除行為人施用毒
    品之身癮及心癮，屬於針對行為人將來之危險所為預防、矯
    治措施之保安處分，雖兼具自由刑性質，卻有刑罰不可替代
    之教化治療作用，是抗告意旨主張被告並無反抗且坦承所有
    罪行，請求從輕量刑，仍非可取。　　 
六、綜上，原審所為觀察、勒戒之裁定，尚無違法或不當。本件
    被告所為抗告，並無理由，應予駁回。
據上論斷，應依刑事訴訟法第412條規定，裁定如主文。
中　　華　　民　　國　　109 　年　　10　　月　　30　　日
　　　　　　      刑事第七庭  審判長法　官  孫惠琳
　　　　　　　　　　　　　　　　　  法　官  王惟琪
　　　　　　　　　　　　　　　　　  法　官  連雅婷
以上正本證明與原本無異。
不得再抗告。
                                    書記官  潘文賢
中　　華　　民　　國　　109 　年　　10　　月　　30　　日